【裁判字號】    96,訴,1666
【裁判日期】    980113
【裁判案由】    侵權行為損害賠償
【裁判全文】
臺灣臺南地方法院民事判決              96年度訴字第1666號
原      告  郭南輝即郭崧裕
被      告  甲○○
上列當事人間因侵權行為損害賠償事件，原告提起附帶民事訴訟
，經刑事庭移送而來，本院於民國97年12月30日言詞辯論終結，
判決如下：
    主      文
原告之訴及假執行之聲請均駁回。
訴訟費用由原告負擔。
    事實及理由
一、原告主張：
(一)、被告甲○○於民國（下同）95年12月24日下午3時50分許許
    ，駕駛車牌號碼5K-1743號自用小貨車，沿臺南市○○區○
    ○路2段由北往南方向行駛，途經該路段179號前時，原應注
    意車輛行駛時，駕駛人應注意車前狀況，隨時採取必要之安
    全措施，而依當時情形，又無不能注意之情事，竟疏於注意
    ，適同向右前方由郭南輝騎乘之車牌號碼為YKE- 722號重型
    機車，為閃避其右前方不詳車牌號碼之自用小客車而向左偏
    駛，致發生撞擊肇事，郭南輝因而人車倒地，受左鎖骨幹閉
    鎖性骨折、左下肢大腿、膝擦傷、左胸部挫傷之傷害。
(二)、按因故意或過失，不法侵害他人之權利者，負損害賠償責任
    ；又不法侵害他人之身體或健康者，對於被害人因此喪失或
    減少勞動能力或增加生活上之需要時，應負損害賠償責任；
    不法侵害他人之身體、健康者，被害人雖非財產上之損害，
    亦得請求賠償相當之金額，民法第184條第1項、第193條第1
    項、第195條第1項分別定有明文。原告因本件車禍所受之損
    害，計有
１、醫療費用部分：
    原告自95年12月24日事故發生以來，至96年12月26日止，除
    原於起訴時所提出支出醫療費用，計新臺幣（下同）13507
    元外，又另支出19069元，共計32576元，此有奇美醫院收據
    影本四十三紙可據。
２、增加生活上需要之費用部分：
、看護費：原告因車禍受左鎖骨幹閉鎖性骨折、左下肢大腿、
    膝擦傷、左胸部挫傷之傷害，共住院三天，惟原告出院後仍
    行動不便，須由他人輔助其日常生活行動，故出院需再看護
    三十天，看護費用計66000元，有收據可按。又於96年12月
    19日再度住院二天，增加看護費用4000元，總計支出看護費
    用70000元。（追加4000元）。
、交通費：原告受有前開傷害，行動不便，非乘車前往奇美醫
    院接受治療不可，期間自95年12月24日起至96年5月23日止
    ，共計十二趟車資3960元，有車資收據可按。又於96年1月
    27日至96年12月26日止，又有二十一趟赴奇美醫院就診，車
    資每趟180元，計7200元，總計車資支出11160元。（追加72
    00元）。
３、損失工資部分：原告原在迪仕尼電子遊戲場擔任副總之職務
    ，經此次事故，原告約六個月完全無法工作，平均每月薪資
    45000元計算，原告受有270000元之工作損失。嗣後又增加
    96年6月26日至97年3月25日，共增加9個月工作損失405000
    元，總計675000元。（追加405000元）。
４、精神慰撫金部分：原告遭遇此車禍事故後，因對方不聞不問
    ，導致情緒低落，而出現暴燥、厭食等症狀，實非筆墨所能
    論述，亦非言語所能表達，為此請求非財產上損害金額
    564731元（原請求100萬元，減縮為564731元）。
(三)、並聲明：被告應給付原告0000000元，及自起訴狀繕本送
    達翌日起至清償日止，按年息百分之五計算之利息。願供
    擔保，請准宣告假執行。
二、被告固不否認前揭肇事之事實，惟以：肇事鑑定雖原告為主
    因，被告為次因，然實係原告左手受傷，單手騎車並闖入被
    告之路權，肇事責任實非被告所造成，並與被告有無注意車
    前狀況無關。且原告所受左鎖骨幹閉鎖性骨折、左下肢大腿
    等傷害均係左側受傷，與原告現場機車向右側倒下右腳受傷
    之情，實存疑義。而原告前開受傷部位之前已有受傷，是否
    為被告所造成之傷害，亦生疑義等語，資為抗辯。並聲明：
    駁回原告之訴，如受不利判決願供擔保，請准宣告假執行。
三、得心證的理由：
(一)、原告主張兩造於前揭時、地發生車禍之事實，業據原告提出
    本院96年度交簡字第604號刑事判決書影本乙件為證，並經
    本院依職權調閱上開刑事卷審閱無誤，原告之主張，自足採
    信。
(二)、有關肇事責任部分：
１、按「汽車行駛時，駕駛人應注意車前狀況，並隨時採取必要
    之安全措施」、「機器腳踏車行駛之車道，應依標誌或標線
    之規定行駛；無標誌或標線者，依下列規定行駛：．．．．
    三、變換車道時，應讓直行車先行，並注意安全距離．．」
    ，道路交通安全規則第94條第3項、第99條第1項第3款分別
    定有明文。所謂「隨時採取必要之安全措施」，係指採取足
    以防範肇事之安全措施。
２、又被告於警訊時自承：「當時我車速度為20公里/小時，事
    故前有看見對方車在我車右前方行駛，對方車也是因要閃避
    忠義路2段179號前北側前停的廂式自小客貨車而往左行駛才
    會與我車發生撞擊」等語（見警訊卷第4頁），自足認定本
    件車禍發生前，原告騎乘機車行駛在被告所駛之自用小貨車
    右前方，而非右後方。
３、又查本件原告於發生事故當時因左手扭傷只用右手單手騎乘
    車牌號碼為YKE-722號重型機車，亦為原告於警訊時所自認
    （見警卷第2頁），核與奇美醫院97年6月19日 (97)奇醫字
    第3164號函所載「病患（指原告）曾於95年12月9日23時59
    分，亦因車禍至奇美醫院急診治療，當時傷況為左肩、胸部
    挫傷及左鎖骨骨折」等情相符，足見被告當屬高度危險之騎
    乘機車行為（右手僅能控制機車之加油把手，左手無法控制
    機車之煞車把手），應可認定。
４、原告及被告分別駕、騎車本應注意上述道路交通安全之事項
    ，再依警卷所附之交通事故調查報告表所示，本件肇事時天
    候晴、日間自然光線、柏油路面、無缺陷且無障礙物，並無
    不能注意之情形，詎兩造疏未注意上開道路交通安全之規定
    ，原告右手單手騎乘重型機車，因閃避前方不詳車牌號碼之
    自用小客車而向左偏駛，肇致被告疏於注意前方車輛，其所
    駛之自用小貨車並因之閃避不及，該車右側框仍與原告所騎
    機車之左側把手、照後鏡擦撞，發生本件車禍，兩造均有過
    失，應足認定。
５、原告危險騎乘機車，復因為閃避前方不詳車牌號碼之自用小
    客車而向左偏駛，肇致被告所駛之自用小貨車一直閃避到中
    心線（如超越中心線將造成另一車道之行車危險），仍閃避
    不及，該車右側框仍與原告所騎機車之左側把手、照後鏡擦
    撞，此有現場照片十九張及道路交通事故現場圖附於警卷可
    按，是本件車禍肇事之主因為原告，被告為次因，應可認定
    。臺灣省臺南區車輛行車事故鑑定委員會97年5月22日南鑑
    字第09759001536號亦同此認定。本院斟酌上情等情，認原
    告應負擔百分九十肇事責任，被告應負擔百分之十之肇事責
    任。
６、又原告郭南輝於95年12月9日23時59分，亦因車禍至奇美醫
    院急診治療，當時已有【左肩、胸部挫傷】及【左鎖骨骨折
    】等情，此有奇美醫院97年6月19日 (97)奇醫字第3164號函
    附卷可按（見本院卷第143-144頁所載「病患（指原告）於
    95 年1 2月24日16時19分因車禍由救護車送至本院急診室治
    療，當時傷況為【左鎖骨骨折】，【左下肢（大腿、膝）擦
    傷】，但病人曾於95年12月9日23時59分，原告亦因車禍至
    奇美醫院急診治療，當時傷況為左肩、胸部挫傷及左鎖骨骨
    折，亦經奇美醫院比對兩次ｘ光所見，【兩次車禍骨折部位
    相同】，故左鎖骨骨折可能為95年12月9日那次車禍所造成
    」），因之本件原告於95年12月24日16時19分因車禍由救護
    車送至奇美醫院急診室治療，當時受傷之狀況為【左下肢（
    大腿、膝）擦傷】，應可認定，被告就原告此部分之傷害，
    自應負責。惟【左鎖骨骨折】及【胸部挫傷】，依前開醫院
    函載於於95年12月9日23時59分至奇美醫院急診治療當時即
    有左鎖骨骨折及胸部挫傷，因之【左鎖骨骨折】及【胸部挫
    傷】，是否為95年12月24日車禍所造成，即有疑義，依民事
    訴訟法第277條前段規定「當事人主張有利於己之事實者，
    就其事實有舉證之責任」，自應由被原告負舉證責任，惟未
    據原告提出積極證據資料足以證明左鎖骨骨折及胸部挫傷，
    確為95年12月24日車禍所造成，是原告主張受有【左鎖骨骨
    折】及【左胸挫傷】之傷害，係被告於95年12月24日之車禍
    事件所造成，自屬無據。
(三)、按因故意或過失，不法侵害他人之權利者，負損害賠償責任
    ；又不法侵害他人之身體或健康者，對於被害人因此喪失或
    減少勞動能力或增加生活上之需要時，應負損害賠償責任；
    不法侵害他人之身體、健康者，被害人雖非財產上之損害，
    亦得請求賠償相當之金額，民法第184條第1項前段、第193
    條第1項、第195條第1項分別定有明文。本件被告因前揭駕
    駛車輛之過失，致原告受有【左下肢（大腿、膝）擦傷】之
    傷害，被告之過失行為與原告之損害間，顯有相當因果關係
    ，原告自得依前揭規定請求被告負損害賠償之責。
１、本件兩造爭執之點在於所受損害及損害賠償之金額。本院依
    上所論述，原告於95年12月24日之車禍事件所造成之傷害僅
    有左下肢（大腿、膝）擦傷之傷害，並以奇美醫院比對兩次
    ｘ光所見，兩次車禍骨折部位相同，故左鎖骨骨折可能為95
    年12月9日那次車禍所造成，但再次受傷則疼痛復發，並依
    人傷勢而言【挫傷、擦傷部位應約一週左右可復原】為據，
    茲就原告請求被告賠償之金額，是否應予准許，分述如下：
(1)、看護費用部分，依奇美醫院所述【挫傷、擦傷部位應約一週
    左右可復原】所載，原告請求被告給付所支出之看護費用70
    000元部分，即無必要關係。
(2)、損失工資部分，業據原告陳稱在迪仕尼電子遊戲場擔任副總
    之職務至95年12月31日離職（見本院97年12月30日筆錄），
    並經原告提出95年12月份已領之薪資袋45000元在據可按（
    見本院附民卷第32頁），依原告所受之左下肢（大腿、膝）
    擦傷之傷害，約一週左右可復原，原告既於12月24日受傷，
    12 月31日才離職，自無工作損失可言，原告請求被告給付
    工作損失675000元，自屬無據。
(3)、醫療費用部分：原告除於95年12月24日事故當日支出650元
    之醫療費用，並有奇美醫院之單據在卷可按，被告亦無意見
    ，此部分應予准許，至原告由96年1月27日起所支付其他醫
    療費用，本院依奇美醫院上開97年6月19日 (97)奇醫字第31
    64號函載（見本院卷第143-144頁），認與原告所受左下肢
    （大腿、膝）擦傷之傷害醫療無關，原告請求除650元外，
    其餘請求31926元均屬無據（00000-000=31926元）。
(4)、交通費部分：原告於95年12月24日受傷當日支出車資共計
    360元（180元×2=360元），並經原告提出計程車收費證明
    單一紙在卷可按，原告請求360元車資部分，自屬有據。至
    原告請求其餘車資10800元（11160元-360元=10800元）部分
    ，係在96年1月27日後之支出，依前述(3)說明，亦無理由。
(5)、精神慰撫金部分：原告主張遭遇此車禍事故後，因對方不聞
    不問，導致情緒低落，而出現暴燥、厭食等症狀，實非筆墨
    所能論述，亦非言語所能表達，為此請求非財產上損害金額
    564731元，惟查原告95年7月19日以因躁鬱症在奇美醫院就
    診，此有原告提出之診斷證明書附卷可按（見附民卷第38
    頁），顯在本次95年12月24日車禍之前，原告以有躁鬱症之
    症狀，並斟酌原告在95年12月9日已經發生車禍，並有左鎖
    骨骨折及胸部挫傷之傷害，原告傷未痊癒，又危險騎乘機車
    ，導致本件交通事故發生，再次受傷疼痛復發，暨兩造財產
    狀況、傷勢等情，認原告請求給付慰撫金564731元，尚屬過
    高，應核減為10000元，方屬公允。
２、綜上所述，原告可請求醫療費用650元，交通費用360元，精
    神慰撫金10000元，合計11010元。
(四)、另按損害之發生或擴大，被害人與有過失者，法院得減輕賠
    償金額，或免除之，民法第217條第1項定有明文。而本件原
    告於上述車禍之發生，亦有過失之情，已如前述，則依前開
    說明，原告應負百分之九十，被告負擔百分之十過失責任。
    又按保險人依強制汽車責任保險法規定給付之保險金，視為
    加害人或被保險人損害賠償金額之一部分；加害人或被保險
    人受賠償請求時，得扣除之；強制汽車責任保險法第30條定
    有明文。查原告對於本件交通事故發生後，已依法受領強制
    汽車責任保險金386347元（349970元及36377元）之事實，
    業據原告提出郵局存摺影本乙件為證，且為被告所不爭執，
    揆諸前揭條文規定，原告所受領之上開保險金，應視為賠償
    金額之一部分，予以扣除。原告依前開比例及領得之強制責
    任保險金，顯逾原告得請求賠償之金額。原告不得再向被告
    請求。
四、綜上所述，原告本於侵權行為法律關係，請求被告賠償0000
    000元，及自起訴狀繕本送達翌日起至清償日止，按年息百
    分之五計算之利息，為無理由，應予駁回。又原告之訴既經
    駁回，其假執行之聲請，亦失所附麗，應併予駁回。
五、本件為判決之基礎已臻明確，兩造其餘之攻擊或防禦方法及
    未經援用之證據，經本院斟酌後，認為均不足以影響本判決
    之結果，自無逐一詳予論駁之必要，併此敘明。
六、據上論結，原告之訴為無理由，依民事訴訟法第78條，判決
    如主文。
中    華    民    國    98    年    1    月     13    日
                  民事第一庭    法  官  曾鴻銘
以上正本證明與原本無異。
本判決得上訴。
中    華    民    國    98    年    1    月     13    日
                                書記官  盧昱蓁


司法院資訊處製作；財團法人民間司法改革基金會備份。
